臺北高等行政法院判決
　　　　　　　　　　　　　　　　　　 93年度訴字第2515號
　　　　　　　　　　　　　　　.
原　　　告　國普混凝土工業股份有限公司
代　表　人　甲○○
被　　　告　財政部臺灣省北區國稅局
代　表　人　許虞哲(局長)
訴訟代理人　乙○○
上列當事人間因營業稅及稅捐稽徵法事件，原告不服財政部中華
民國93年5月27日台財訴字第0930003328號訴願決定，提起行政
訴訟。本院判決如下：
　　主  文
原告之訴駁回。
訴訟費用由原告負擔。
　　事  實
一、事實概要：原告於81年間購買砂石，委由訴外人丙○○載運
    ，金額計新台幣（下同）17,198,644元（不含稅），涉嫌未
    依法取得進貨憑證，卻取得非實際交易對象嘉聯汽車貨運股
    份有限公司（以下簡稱嘉聯公司）所開立之統一發票12紙充
    當進項憑證，並持以申報扣抵銷項稅額，經桃園縣稅捐稽徵
    處查獲，審理違章成立，核定原告應補徵營業稅額859,932
    元，另原告進貨，應自他人取得憑證而未取得，經按查明認
    定之總額處以5%罰鍰計859,932元。原告不服，申經復查結
    果，未獲准變更，提起訴願，經財政部於91年11月14日以台
    財訴字第0890067574號決定撤銷原處分（復查決定），由原
    處分機關另為處分。因92年1月1日起營業稅業務由財政部各
    地區國稅局自行辦理，經被告重核結果仍維持原核定，原告
    猶不服，提起訴願，亦遭決定駁回，遂向本院提起行政訴訟
    。
二、兩造聲明：
　(一)原告聲明：（原告起訴狀未為任何聲明，亦未到庭作何聲明
               ）
　(二)被告聲明：
    1.駁回原告之訴。
    2.訴訟費用由原告負擔。
三、兩造爭點：原告是否有未依法取具進貨憑證，卻以非實際交
              易對象之嘉聯公司所開立之統一發票充當進項憑
              證，並持以申報扣抵銷項稅額之情形？
　(一)原告主張之理由：（原告未於言詞辯論期日到場，據其所提
                      訴狀主張如下）
    查原告自76年間成立迄今，從未欠繳任何稅款，為一誠實納
    稅之營利事業。本件發生至今已逾12年，原告與丙○○交易
    時，因丙○○告知其係靠行車，原告遂未懷疑其可能不合法
    ，若因原告疏未與嘉聯公司訂定買賣合約而須受罰，則原告
    亦僅該詳加注意改進。又被告經過多年尚無法蒐集齊全證據
    證明丙○○非靠行車主，而嘉聯公司亦均依法申報繳納應納
    之營業稅，並無逃漏，則原告確已克盡誠實納稅義務人之責
    任。是被告將原告所有之多部車輛辦理禁止處分，並予執行
    停業處分，造成信用幾至破產，侵害原告權益甚鉅，重核復
    查決定顯有違誤，應予撤銷。
　(二)被告答辯之理由：
    1.補徵營業稅部分：
      按「營業人當期銷項稅額，扣減進項稅額後之餘額，為
        當期應納或溢付營業稅額。」、「營業人左列進項稅額
        ，不得扣抵銷項稅額：1.購進之貨物或勞務未依規定取
        得或保存第33條所列之憑證者。」、「營業人以進項稅
        額扣抵銷項稅額者，應具有載明其名稱、地址及統一編
        號之左列憑證：1.購買貨物或勞務時，所取得載有營業
        稅額之統一發票。」，分別為行為時營業稅法第15條第
        1項、第19條第1項第1款及第33條第款所明定。次按「
        2.為符合司法院大法官會議釋字第337號解釋意旨，對
        於營業人取得非實際交易對象所開立之統一發票作為進
        項憑證申報扣抵銷項稅額之案件，應視情節，分別依左
        列原則處理：(1)取得虛設行號發票申報扣抵之案件：．
        ．．。(2)取得虛設行號以外其他非實際交易對象開立之
        憑證申報扣抵之案件：無進貨事實者：．．．。有
        進貨事實者：(甲)進貨部分，因未取得實際銷貨人出具之
        憑證，應依稅捐稽徵法第44條規定處以行為罰。(乙)至進
        貨人取得銷貨人以外之營業人所開立之發票申報扣抵，
        如查明開立發票之營業人已依法申報繳納該應納之營業
        稅者，則尚無逃漏，除依前項規定處以行為罰外，依營
        業稅法第19條第1項第1款規定，應就其取得不得扣抵憑
        證扣抵銷項稅額部分，追補稅款。如查明開立發票之營
        業人並未依法申報繳納該應納之營業稅額者，即有逃漏
        ，除依前項規定處以行為罰外，並應依營業稅法第51條
        第5款規定補稅並處罰。」，復經財政部83年7月9日台
        財稅第831601371號函（以下簡稱財政部83年函釋）明
        釋在案。
      本件原告於81年間購買砂石，委由丙○○載運，金額計
        17,198,644元（不含稅），涉嫌未依法取得進貨憑證，
        卻取得非實際交易對象嘉聯公司所開立之12紙統一發票
        充當進項憑證，並持以申報扣抵銷項稅額，經被告查獲
        ，核定應補徵營業稅額為859,932元。原告不服，主張
        其與嘉聯公司丙○○交易，均依照一般商業習慣處理，
        而丙○○交付之統一發票均載有數量、單價、品名，完
        全符合統一發票管理辦法之規定，原告並據以開立支票
        付款，嘉聯公司亦已如期申報並繳納營業稅，原告已盡
        相當之注意，依司法院大法官會議釋字第275號與第337
        號解釋意旨應免補稅處罰；被告以本件原告之實際交易
        對象為丙○○，卻取得非實際交易對象嘉聯公司所開立
        之發票申報扣抵銷項稅額，認定原告違反稅捐稽徵法第
        44條未依法取得憑證之規定，惟本件行為罰若要成立，
        丙○○須為辦理營利事業登記之營業人方有營業稅法之
        適用，而丙○○並未辦理登記，亦未設籍課稅，如何給
        予原告憑證，依稅捐稽徵法第44條規定，處罰自不成立
        ；嘉聯公司業經臺灣高等法院台中分院（以下簡稱台中
        高分院）撤銷原判決，稅捐稽徵機關即不可逕依地院判
        決或起訴書等對原告補稅並加處罰云云，資為爭議。
      經查復查決定略以原告砂石承攬契約既與育臺貨運股份
        有限公司（以下簡稱育臺公司）訂定，由丙○○實際承
        攬，則其取具丙○○交付嘉聯公司發票申報扣抵，顯有
        過失，且該發票開立、貨款支票支付情形與工程合約第
        4條付款辦法所訂付款期限、額度均不符，原告顯未盡
        相當之注意，丙○○未辦理營業登記卻交付非實際交易
        對象所開立之發票予原告之違法情事，業經新竹縣稅捐
        稽徵處於83年11月25日以83新縣稅法字第58252號處分
        書處分在案；又嘉聯公司已依法申報繳納該應納之營業
        稅，被告以原告與丙○○交易卻取得非實際交易對象所
        開立之發票申報扣抵，依財政部83年函釋補徵營業稅
        859,932元，並無不合等由，駁回其復查之申請。原告
        猶不服，主張其已於86年5月15日補繳營業稅859,932元
        ，並無違法情事，請撤銷原處分云云，經財政部於91年
        11月14日以台財訴字第0890067574號訴願決定略以，被
        告以原告於81年4月至7月間購買砂石，委由丙○○載運
        ，卻取得嘉聯公司開立之發票12紙申報扣抵銷項稅額之
        違章情事，有財政部財稅資料中心83年3月10日專案申
        請調檔統一發票查核清單及原告代表人、邱志成、丙○
        ○分別於83年4月14日、83年6月21日、83年7月22日在
        法務部調查局彰化縣調查站（以下簡稱彰縣調站）所為
        之談話筆錄、台灣彰化地方法院檢察署（以下簡稱彰化
        地檢署）83年度偵字第3477號檢察官起訴書、台灣彰化
        地方法院（以下簡稱彰化地院）83年度訴字第1156號刑
        事判決及台中高分院85年度上訴字第403號刑事判決等
        附卷佐證；又原告公司代表人於83年12月22日在被告處
        所為之談話筆錄亦坦承本件實際接洽承運者為丙○○，
        則丙○○以嘉聯公司所開立之不實發票交由原告公司持
        以申報扣抵銷項稅額，業已構成逃漏，惟因開立發票之
        營業人嘉聯公司已依法申報繳納該應納之營業稅，是被
        告依財政部83年函釋，補徵原告營業稅859,932元，固
        非無見；惟查嘉聯公司實際負責人邱志成雖經彰化地檢
        署檢察官以83年度偵字第3477號起訴書提起公訴，並經
        彰化地院於84年10月14日以83年度訴字第1156號刑事判
        決邱志成以明知不實之事項而填製會計憑證，處有期徒
        刑1年8月，嗣邱志成提起上訴，經台中高分院85年度上
        訴字第403號刑事判決「撤銷原判決。邱志成共同連續
        商業負責人，以明知不實之事項而記入帳冊，處有期徒
        刑拾月，緩刑參年。」，判決書並載明「事實1.邱志成
        係育臺．．．嘉聯公司之實際負責業務經營者．．．其
        明知未靠行於上開公司之貨車車主之營業收入，並非上
        開公司之營業收入，惟為使未靠行車主得以前揭公司之
        統一發票，交給雇主作為支付運費之憑證，竟自民國80
        年1月間起，至83年2月17日止，基於以明知為不實之事
        項，而記入帳冊，及行使業務上登載不實文書之概括犯
        意，與未靠行之貨車車主（已成年）多人，基於共同之
        犯意聯絡，由邱志成按每張統一發票金額8%至10%不等
        之代價，連續將上開公司之統一發票交給未靠行車主，
        再由未靠行車主將之交給雇主作為支付運費之憑證。理
        由1.．．．查被告於彰化縣調查站調查時亦供稱：育臺
        公司之『經營方式係由靠行車主自行招攬承運工作，公
        司負責提供統一發票予雇主作為進項憑證，但承運的車
        主需繳給公司統一發票面額8%至10%之費用，其中有些
        業主因雇用無牌照的拼裝車承運貨物，無法取得進項憑
        證，這些無照拼裝車的車主便透過靠行育臺公司的車主
        索取購得統一發票，公司同樣以發票面額8%至10%收費
        ，因此育臺公司在81年至82年間才會如此龐大的營業額
        ，這些營業額多數均非育臺公司的貨車營運收入，而是
        前述無照拼裝車或其他貨車無法交付雇主統一發票轉向
        育臺公司購買索取。』『經營育臺、同耕、嘉聯、建隆
        、嘉穎等5家貨運（交通）公司的方式均如前述，只要
        車主或業主要索購統一發票，我即以發票面額8%至10%
        收費，公司均不實際經營管理貨運業務』等語．．．綜
        上各情，被告確於前揭時間，按每張統一發票金額8%至
        10%不等之代價，連續將上開公司之統一發票交給未靠
        行車主，再由未靠行車主將之交給雇主作為支付運費之
        憑證，被告並囑前揭公司所僱用而不知情之職員許碧霞
        等人，於上開統一發票上，虛偽填載買受人、日期、品
        名、金額等項，加蓋各該公司統一發票專用章後，將之
        交付各該未靠行車主，轉交雇主作為支付運費之憑證，
        並將原非屬於前開公司之營業收入，記入公司帳冊。又
        按每2月1次將此不實事項登載於其業務上作成之各該公
        司上開期間之營業人銷售額與稅額申報書、統一發票明
        細表上，連續多次持向各該公司所屬之彰化縣台中縣稅
        捐稽徵處申報營業稅．．．被告犯行堪以認定。3.原審
        認被告罪證明確，予以論罪科刑，固非無見，然查原審
        未就被告以前揭原屬於上開公司之營業收入，記入公司
        帳冊之事實予以審酌，容有未洽。復查原審認被告就前
        開公司靠行車輛之營業收入，以前開公司名義開立統一
        發票部分，亦屬違法，惟依財政部67年3月25日台財稅
        第31997號函釋『靠行車既經登記為貨運或交通公司所
        有，其營業收入亦應列為公司之營業收入．．．』．．
        ．衡情被告就前開公司靠行車輛之營業收入，以前開公
        司名義開立統一發票，並將之記入公司帳冊，尚無違法
        情事，是原審認被告斯項行為係屬違法，亦有未洽。」
        云云，而丙○○於83年7月22日在彰縣調站所為之談話
        筆錄亦載明「問：除了擔任拖車司機外，還經營何種事
        業？答：承運國普混凝土工業股份有限公司砂石。問：
        你認識邱志成嗎？關係如何？答：在81年間買1輛貨車
        靠行在嘉聯公司因而認識。問：你承攬貨運業務如何開
        立發票？答：我所承運貨運收取運費時，都以邱志成所
        屬公司名義開立發票。」等語，從而丙○○倘確為嘉聯
        公司或育臺公司之靠行車主（須視其車係登記為那一公
        司所有，如登記為嘉聯公司所有，丙○○君即為嘉聯公
        司之靠行車主），且原告之砂石運送實際上確係由丙○
        ○之「靠行車」所承攬運送者（須視其「靠行車」所承
        攬運送之運送收入有無列為嘉聯公司之營業收入為準）
        ，則本件運送契約雖係由原告與育臺公司所簽訂，惟既
        將丙○○列為連帶保證人，假設實際上係由丙○○之「
        靠行車」所承攬運送者，則丙○○提供其靠行公司即嘉
        聯公司所開立之發票與原告，參諸台中高院判決「靠行
        車既經登記為貨運或交通公司所有，其營業收入應列為
        公司之營業收入，則邱志成將靠行車輛之營業收入以被
        靠行公司名義開立統一發票，並將之記入公司帳冊，尚
        無違法情事」意旨，能否謂原告由丙○○提供其靠行公
        司即嘉聯公司所開立之發票係取得非實際交易對象所開
        立之發票，允有再行斟酌之餘地；又原告之砂石運送是
        否有「非『丙○○』之『靠行車』」所承攬運送者，被
        告亦未論明，爰將財政部分之原處分（復查決定）撤銷
        ，由被告查明後另為處分；至原告主張其已於86年5月
        15日補繳營業稅859,932元一節，宜由被告重核時予以
        注意，併此指明云云。被告乃於92年8月26日以北區國
        稅法一字第0920027563號重核復查決定略以，為釐清上
        述疑點，於92年5月6日分別以北區國稅法字第
        0920008194、0920008195、0920008196號函請丙○○、
        邱志成（行為時嘉聯公司負責人）、楊振昇（嘉聯公司
        變更後負責人）提供本件發生期間丙○○所有名下卡車
        靠行於嘉聯公司之證明文件，迄今尚未予回覆，且卷附
        資料亦無足以證明丙○○名下卡車有靠行於嘉聯公司營
        運之事實，揆諸前揭法條規定，原處分核定補徵營業稅
        859,932元並無違誤等語為由，維持原核定，並無不當
        。
      茲原告猶執前詞爭執，並主張當初與丙○○交易時，丙
        ○○告知其為靠行車，原告與之交易，並無懷疑其可能
        不合法，而疏未與嘉聯公司訂定買賣合約，若因此一疏
        失必須受罰，則原告確該詳加注意改進，又嘉聯公司已
        依法申報繳納該營業稅，請准予免罰云云，資為爭議。
        經查本件工程合約書，原告購買砂石承載契約既與育臺
        公司訂定，由丙○○實際承攬，卻取具丙○○交付嘉聯
        公司發票申報扣抵，顯有過失；又該發票開立、貨款支
        付情形與工程合約第4條付款辦法所訂付款期限、額度
        均不符。且被告為釐清丙○○是否為嘉聯公司之靠行車
        主疑點，業已於92年5月6日分別以北區國稅法字第
        0920008194、0920008195、0920008196號函請丙○○、
        邱志成、楊振昇提供本件發生期間丙○○所有名下卡車
        靠行於嘉聯公司之證明文件，惟均未獲回覆，嗣於本件
        行政訴訟審理時，經向豐原監理站查詢嘉聯公司之車籍
        資料結果，除車牌號碼為735-RG之車輛與該公司無關外
        ，其餘4輛係分別於81年11月5日、81年12月22日、82年
        3月17日、82年5月25日過戶給嘉聯公司，而系爭進貨憑
        證係於81年4月至7月間開立，故該等車輛尚與本件無關
        。準此，原告之實際交易對象為丙○○，其取得非實際
        交易對象嘉聯公司所開立之發票申報扣抵銷項稅額，違
        反營業稅法第19條及稅捐稽徵法第44條規定至明。參照
        行政法院（現改制為最高行政法院）36年判字第16號判
        例「當事人主張事實，須負舉證責任，倘其所提出之證
        據，不足為主張事實之證明，自不能認其主張之事實為
        真實。」意旨，原告既未提出其他積極證據以供查核，
        亦自承未與嘉聯公司訂定合約，被告核定應補徵營業稅
        額為859,932元，揆諸首揭法條規定，尚無不合，原處
        分應予維持。
    2.違反稅捐稽徵法處罰鍰部分：
      按「營利事業依法規定應給與他人憑證而未給與，應自
        他人取得憑證而未取得．．．應就其未給與憑證、未取
        得憑證．．．經查明認定之總額，處5%罰鍰。」，為稅
        捐稽徵法第44條所明定。
      本件原告於81年間購買砂石，委由丙○○載運，金額計
        17,198,644元（不含稅），涉嫌未依法取得進貨憑證，
        卻取得非實際交易對象嘉聯公司所開立之統一發票12紙
        充當進項憑證，並持以申報扣抵銷項稅額之違章情事，
        業如前述，被告經衡酌原告違章情事，以原告進貨應自
        他人取得憑證而未取得，按查明認定之總額5%處罰鍰計
        859,932元，揆之前揭法條規定，原處分並無違誤，應
        予維持。
　　理  由
一、本件原告經合法通知，未於言詞辯論期日前到場，核無行政
    訴訟法第218條準用民事訴訟法第386條所列各款情形，爰依
    被告之聲請，由其一造辯論而為判決；又本件起訴時被告之
    代表人為林吉昌，嗣於本件訴訟程序進行中變更為許虞哲，
    茲由其聲明承受訴訟，核無不合，應予准許，均合先敘明。
二、按「營業人當期銷項稅額，扣減進項稅額後之餘額，為當期
    應納或溢付營業稅額」、「進項稅額，指營業人購買貨物或
    勞務時，依規定支付之營業稅額。」、「營業人左列進項稅
    額，不得扣抵銷項稅額：1.購進之貨物或勞務未依規定取得
    或保存第33條所列之憑證者。」、「營業人以進項稅額扣抵
    銷項稅額者，應具有載明其名稱、地址及統一編號之左列憑
    證：1.購進貨物或勞務時，所取得載有營業稅額之統一發票
    。」，行為時營業稅法第15條第1項、第3項、第19條第1項
    第1款、第33條第1款分別定有明文。又按「營利事業依法規
    定應給與他人憑證而未給與，應自他人取得憑證而未取得．
    ．．應就其未給與憑證、未取得憑證．．．經查明認定之總
    額，處5%罰鍰。」，復為稅捐稽徵法第44條所規定。
三、第按當事人主張事實，須負舉證責任，倘其所提出之證據，
    不足為主張事實之證明，自不能認其主張之事實為真實。行
    政法院39年判字第2號著有判例。本件原告對被告認定其於
    81年間，涉嫌取得非實際交易對象嘉聯公司所虛開之統一發
    票12紙金額計17,198,644元作為進項憑證，並持以申報扣抵
    銷項稅額，而應補徵營業稅額859,932元等節不服，並以丙
    ○○係靠行於嘉聯公司，該公司依法開立憑證並申報繳納營
    業稅，並無逃漏稅可言，被告所為處分自有違誤等語資違主
    張。惟查嘉聯公司所有除車牌號碼735－RG號之車輛與該公
    司無關外，其餘4輛即IK－180號、000－0000號、HY－171號
    GH－432號車輛則係分別於81年11月5日、81年12月22日、82
    年3月17日、82年5月25日過戶移轉登記予嘉聯公司，業經被
    告向台中區監理所、高雄市監理處查詢甚詳，有汽車異動歷
    史查詢列印共5份附卷可稽，而系爭進貨憑證則係於81年4月
    至7月間所開立，足見嘉聯公司在本件交易行為發生之際並
    無車輛可供原告載送貨物之用，益證丙○○於83年7月22日
    在彰縣調站調查中所言在81年間買1輛貨車靠行在嘉聯公司
    因而認識該公司實際負責人邱志成云云為虛，是嘉聯公司並
    非原告系爭交易之實際對象，而丙○○於本件交易時亦非嘉
    聯公司之靠行車主，至堪認定，自難認原告之主張為實在。
    又原告代表人於83年12月22日在被告處談話時坦承本件實際
    接洽承運者為丙○○，丙○○則持嘉聯公司所開立之系爭發
    票交付伊公司等語，與原告於本件行政訴訟起訴狀所稱係與
    丙○○交易，丙○○亦告知其係靠行車，但原告並未與嘉聯
    公司訂定買賣合約等情相符，可見原告之實際交易對象並非
    嘉聯公司無訛，是其有未依法取具進貨憑證，卻以非實際交
    易對象之嘉聯公司所開立之統一發票充當進項憑證，並持以
    申報扣抵銷項稅額之情形，即堪確定，縱嘉聯公司業已申報
    繳納營業稅，亦無解於其違章之成立。此外原告空言主張被
    告處分違誤，卻迄未提出任何積極證據以實其說，揆之前開
    判例，自難謂其已盡舉證責任，所言殊難採信。故被告以原
    告與嘉聯公司並無交易事實，卻取具虛開之統一發票作為進
    項憑證，有虛報進項稅額之情形，乃予以否准扣抵銷項稅額
    ，除補徵營業稅外，並據以課處罰鍰，即非無憑。從而被告
    所為處分，徵諸首揭條文規定，並無違誤，訴願決定予以維
    持，亦無不合，原告徒執前詞，訴請撤銷，為無理由，應予
    駁回。
據上論結，本件原告之訴為無理由，爰依行政訴訟法第218條、
第98條第3項前段、民事訴訟法第385第1項前段，判決如主文。
中　　華　　民　　國　　94　　年　 　9　　月　　2　　 日
                    第二庭審判長  法    官  鄭忠仁
                                  法    官  蕭忠仁
                                  法    官  林育如
上為正本係照原本作成。
如不服本判決，應於送達後20日內，向本院提出上訴狀並表明上
訴理由，如於本判決宣示後送達前提起上訴者，應於判決送達後
20日內補提上訴理由書（須按他造人數附繕本）。
中　　華　　民　　國　　94　　年　 　9　　月　　2　　 日
      　　　　　　　　　　　　　　書 記 官　林惠堉
